【裁判字號】    91,簡,952
【裁判日期】    920501
【裁判案由】    消防法
【裁判全文】
臺北高等行政法院判決                            九十一年度簡字第九五二號
  原      告  甲○○
  被      告  宜蘭縣政府
  代  表  人  乙○○（縣長）
  訴訟代理人  丁○○
              丙○○
              戊○○
右當事人間因消防法事件，原告不服內政部中華民國九十一年十月八日台內訴字第○
九一○○○六六四四號訴願決定，提起行政訴訟。本院判決如左：
    主  文
訴願決定及原處分均撤銷。
訴訟費用由被告負擔。
    事  實
緣原告係車號９Ｊ─６９瓦斯槽車所有人，被告所屬消防局於民國（下同）九十一年
六月十九日十五時三十分許在宜蘭縣冬山鄉○○村○○路四六五巷三十六號住宅前，
查獲原告於上揭地點從事液化石油氣灌裝作業，認已違反公共危險物品及可燃性高壓
氣體設置標準暨安全管理辦法（下稱可燃性氣體設置標準管理辦法）第三十一條規定
，依消防法第四十二條規定以九十一年六月二十七日府授消預字第○九一○○○三二
九九號處分書裁處原告罰鍰新台幣（下同）五萬元。原告不服，以現場無分裝液化石
油氣之幫浦、磅秤等工具，無灌裝行為，請免予處罰等語，提起訴願，遭決定駁回，
遂向本院提起行政訴訟。茲摘敘兩造主張之理由意旨如次：
一原告主張之理由略謂：查被告稱車號９Ｊ─６９槽車係原告所有，事實槽車並非原
  告所有，係他人寄放於該處，放置於該處之瓦斯桶也非原告所有，係幫其他瓦斯行
  以每桶三十元代價磨光粉刷，消防局人員檢查時現場無人，以電話通知原告到場稱
  此地有槽車有瓦斯桶，認已違反可燃性氣體設置標準管理辦法第三十一條規定，原
  告再三表明，現場並無灌裝行為，也無灌裝設備，硬要入人於罪。消防局人員到達
  時，無人在場，也無液化石油氣之分裝設備，更無其所謂從事液化石油氣灌裝作業
  之行為，消防局舉發原告違反消防法並無理由。按前項之事實足證，該處並無公共
  危險物品及可燃性高壓氣體之範圍及分類、製造、儲存或處理。故不能用可燃性氣
  體設置標準管理辦法第三十一條規定辮理。也當然不能依消防法第十五條第二項及
  第四十二條之規定裁處。本件車號９Ｊ─６９瓦斯槽車既非原告所有，現場開放無
  人管理，也無任何之液化石油氣分裝設備，更無任何分裝行為，真相非常明確。消
  防局無中生有，草率行事。經提起訴願，內政部又不察事實，斷章取義，原告卻毫
  無陳述的機會。又原告失業已二年餘，目前靠替人整理瓦斯桶維生，因景氣不佳，
  工作青黃不接，每月收入平均七千多元，維持家計已有問題，如今無妄遭此鉅額罰
  款，更是雪上加霜。故情非得已，提起本件行政訴訟，請鈞院明察，撤銷訴願決定
  及原處分等語。
二被告主張之理由略謂：查原告未經申請即以大型瓦斯槽車私自從事液化石油氣灌裝
  作業，違反可燃性氣體設置標準管理辦法第三十一條規定，已堪認定。原告主張：
  現場並無灌裝設備、灌裝行為及瓦斯槽車非其所有等推託之辭，惟經被告之稽查人
  員於九十一年六月十九日下午，於上開地點查獲原告（即現場行為人）所屬車號：
  ９Ｊ─６９瓦斯槽車，依現場槽車上壓力錶顯示狀態、連接灌裝管線及已灌裝完成
  之大量桶裝液化石油氣，違規事實已非常明確，亦經原告簽名確認無誤，其私自違
  規分裝液化石油氣行為，易造成意外事故，影響公安甚鉅，被告依法取締違規行為
  ，係為避免發生重大公安事故，消弭災害於無形，不容逾越。原告指訴之詞，不足
  採信，被告所為處分，依法並無不合，請駁回原告之訴等語。
      理  由
一按「前項公共危險物品及可燃性高壓氣體之範圍及分類，製造、儲存或處理場所之
  位置、構造及設備之設置標準，儲存、處理及搬運之安全管理辦法，由中央主管機
  關會同中央目的事業主管機關定之。‧‧‧」、「第十五條所定公共危險物品及可
  燃性高壓氣體之製造、儲存或處理場所，其位置、構造及設備未符合設置標準，或
  儲存、處理及搬運未符合安全管理規定者，處其管理權人或行為人二萬元以上十萬
  元以下罰鍰；經處罰鍰後仍不改善者，得連續處罰，並得予以三十日以下停業或停
  止其使用之處分。」、「家庭或營業用液化石油氣之灌卸，應符合ＣＮＳ八○六九
  『液化石油氣灌裝場設施安全標準』之分裝場為之。」消防法第十五條第二項、第
  四十二條及可燃性氣體設置標準管理辦法第三十一條固分別定有明文。又按行政程
  序法第九條規定：「行政機關就該管行政程序，應於當事人有利及不利之情形，一
  律注意。」又「認定事實，須憑證據，不得出於臆測，此項證據法則，自為行政訴
  訟法所適用。」最高行政法院（八十九年七月一日改制前為行政法院）六十一年判
  字第七十號判例可資參照。查本件被告認定原告違法從事液化石油氣灌裝作業，無
  非以查獲現場發現有９Ｊ─６９號瓦斯槽車、瓦斯桶及原告在舉發通知單收受欄簽
  名資為論據，固非無見，然論之原告堅決否認有上開石油氣灌裝行為，並陳稱：查
  獲現場之瓦斯桶，是伊受僱噴漆載去的，沒有受僱灌裝瓦斯，查獲時伊不在現場，
  是地主通知伊回現場後，告發人員帶伊到消防局冬山分隊，說先簽名若有不服再申
  訴，９Ｊ─６９號瓦斯槽車不是伊的等語。證人即舉發人吳榮明到庭結證稱：沒有
  看到原告在現場灌裝瓦斯，地主亦沒說原告有灌裝行為，９Ｊ─６９號瓦斯槽車沒
  有辦法證明係原告所有。另證人即僱用原告噴漆之張謙明亦證稱：委託原告噴漆一
  桶三十元，原告沒有幫忙灌裝瓦斯。又被告之訴訟代理人亦陳稱：９Ｊ─６９號瓦
  斯槽車經查為桃園縣龜山鄉博國通運有限公司所有，沒辦法證明該車與原告有任何
  關係等語。均分別記明筆錄在卷可憑，原告所訴核與二位證人證述暨被告訴訟代理
  人之上開陳述相符，原告之主張，自堪採信，被告認定原告違法從事液化石油氣灌
  裝作業，揆諸上開說明不無率斷，所為裁處罰鍰處分，自屬可議，訴願決定，予以
  維持，亦嫌疏略，原告執以指摘，非無理由，自應由本院將訴願決定及原處分均撤
  銷，以昭折服。
二據上論結，本件原告之訴為有理由，依行政訴訟法第二百三十六條、第九十八條第
  三項前段，判決如主文。
中      華      民      國    九十二    年      五      月      一      日
                            臺 北 高 等 行 政 法 院  第 一 庭
                                                     法    官  黃本仁
右為正本係照原本作成。
本件以訴訟事件所涉及之法律見解具有原則性者為限，始得於本判決送達後二十日內
向本院提出上訴狀並表明上訴理由，如已於本判決宣示後送達前提起上訴者，應於判
決送達後二十日內補具上訴理由（均按他造人數附繕本），且經最高行政法院許可後
方得上訴。
中      華      民      國    九十二    年      五      月      二      日
                                                     書 記 官  姚國華


司法院資訊處製作；財團法人民間司法改革基金會備份。
